臺灣高等法院高雄分院刑事裁定
111年度毒聲重字第7號
聲  請  人  
即受裁定人  蔣濬宇



上列聲請人因強制戒治案件，對於本院111年度毒抗字第90號中
華民國111年2月24日確定裁定（原審案號：臺灣高雄地方法院11
1年度毒聲字第81號），聲請重新審理，本院裁定如下：  
    主  文
重新審理之聲請駁回。
    理  由
一、聲請意旨略稱：聲請人即受裁定人蔣濬宇（下稱聲請人）經
    臺灣高雄地方法院裁定送強制戒治，並經本院民國111年度
    毒抗字第90號裁定駁回其抗告確定（下稱原裁定）；惟聲請
    人僅有施用第二級毒品甲基安非他命，並未一併施用第一級
    毒品海洛因，本件評估表記載聲請人有「多重毒品濫用」多
    加5分及有注射使用加10分，合計多加臨床評估15分，與事
    實不符，請法院准予重新評估，爰據上述新證據，聲請再審
    （意指重新審理）云云 。
二、按觀察、勒戒及強制戒治之裁定確定後，有下列情形之一，
    認為應不施以觀察、勒戒或強制戒治者，受觀察、勒戒或強
    制戒治處分之人，或其法定代理人、配偶，或檢察官得以書
    狀敘述理由，聲請原裁定確定法院重新審理：…㈤因發現確實
    之新證據足認受觀察、勒戒或強制戒治處分之人，應不施以
    觀察、勒戒或強制戒治者。毒品危害防制條例第20條之1第1
    項第5款定有明文。所謂發現「確實之新證據」，除須原確
    定裁定未及審酌，具有「新規性」外，尚須符合「確實性」
    之要件，即足以推翻原裁定，而足另為有利受處分人之裁定
    之情形。又按觀察、勒戒後，檢察官或少年法院（地方法院
    少年法庭）依據勒戒處所之陳報，認受觀察、勒戒人無繼續
    施用毒品傾向者，應即釋放，並為不起訴之處分或不付審理
    之裁定；認受觀察、勒戒人有繼續施用毒品傾向者，檢察官
    應聲請法院裁定或由少年法院（地方法院少年法庭）裁定令
    入戒治處所強制戒治，其期間為6個月以上，至無繼續強制
    戒治之必要為止，但最長不得逾1年，毒品危害防制條例第2
    0條第2項定有明文。而依法務部110年3月26日頒布「有無繼
    續施用傾向評估標準評分說明手冊」，係以前科紀錄與行為
    表現、臨床評估、社會穩定度三項合併計算分數，每一大項
    皆有靜態因子與動態因子。先以靜態因子分數評分，靜態因
    子分數總分在60分（含）以上，為「有繼續施用毒品傾向」
    ；60分以下，與動態因子分數相加，如果總分在60分（含）
    以上，為「有繼續施用毒品傾向」。
三、經查：
㈠、聲請人因於109年9月13日及同月26日施用第二級毒品甲基安 
    非他命，前經臺灣高雄地方法院以109年度毒聲字第640號裁
    定令入勒戒處所觀察、勒戒後，據法務部矯正署高雄戒治所
    附設觀察勒戒所於111年1月3日依修正後評估標準對其進行
    評分結果為：(1)前科紀錄與行為表現：1.毒品犯罪相關司
    法紀錄(靜態因子)，每筆5分，共9筆（原裁定贅載共4筆）
    ，得分為10分(上限10分)。2.首次毒品犯罪年齡21歲至30歲
    (靜態因子)，得分為5分(上限10分)。3.其他犯罪相關紀錄(
    靜態因子)，每筆2分，共1筆，得分為2分(上限10分)。 4.
    入所時尿液毒品檢驗（靜態因子)：無藥物反應，得分為0分
    (上限10分)。5.所內行為表現(動態因子)：持續於所內抽菸
     ，得分為2分(上限15分)。(2)臨床評估：1.物質使用行為
    （靜態因子）1-1多重毒品濫用：有，種類：海洛因、安非
    他命，得分為10分(上限10分)、1-2有合法物質濫用(靜態因
    子)：施用菸、酒，每種2分，得分為4分(上限6分）、1-3使
    用方式：有注射使用，得分為10分(上限10分)、1-4使用年
    數：超過一年，得分為10分(上限10分)、2.精神疾病共病(
    含反社會人格)(動態因子):有，INSONMNIA，得分為10分(上
    限10分)、3.臨床綜合評估(含病識感、動機、態度、就醫意
    院)(動態因子)：CGI:中度，得分為4分(上限7分)；(3)社會
    穩定度：1.工作(靜態因子)：全職工作：鐵工，得分為0分(
    上限5分)、2.家庭：2-1家人藥物濫用(靜態因子)：無，得
    分為0分(上限5分)、2-2入所後家人是否訪視(動態因子)：
    有，1次，得分為0分(上限5分)、2-3出所後是否與家人同住
    （動態因子)：是，得分為0分(上限5分)。以上靜態因子得
    分合計51分，動態因子得分合計16分，兩者總分合計為67分
    ，經評定為「有繼續施用毒品傾向」等情，有法務部矯正署
    高雄戒治所111年1月18日高戒所衛字第11110000250號函附
    「有無繼續施用毒品傾向證明書」及「有無繼續施用毒品傾
    向評估標準紀錄表」在卷可稽。嗣臺灣高雄地方法院依檢察
    官聲請，於111年1月25日以111年度毒聲字第81號裁定聲請
    人應送強制戒治，並經本院於111年2月24日以111年度毒抗
    字第90號裁定駁回聲請人之抗告而確定等情，業經本院依職
    權調卷查明在卷。
㈡、聲請人雖據前詞聲請重新審理，並主張本件評估分數有誤。
    然查：
  ⒈所謂「1-1多重毒品濫用」（總分上限為10分），係指「『曾
    有』二種或二種以上毒品使用經驗者」而言，且「除本次勒
    戒之毒品外，無其他毒品使用經驗者為0分」，此有「有無
    繼續施用毒品傾向評估標準-評分說明手冊 」可參。又依卷
    附聲請人之臺灣高等法院被告前案紀錄表所載（見本院卷第
    17至16頁），可知聲請人於本件施用第二級毒品之前，已「
    曾有」多次因施用第一級毒品海洛因及第二級毒品甲基安非
    他命犯行，並經法院判刑確定在案（例如：臺灣高雄地方法
    院100年度審訴字第2834號、101年度審訴字第1603號、103
    年度審訴字第2063號、106年度審訴字第 267號、109年度審
    訴字第145號等案件係施用第一級毒品；另106年度審訴字第
    566號、106年度審訴字第1296號等案件則係施用第一級毒品
    海洛因及第二級毒品甲基安非他命等），足認聲請人確有「
    1-1多重毒品濫用」之情形無誤，本件評分標準紀錄表勾選
    聲請人「有」多重毒品濫用，並記載種類為「海洛因、（甲
    基）安非他命」，「靜態因子」於此項加計10分（總分上限
    為10分）等情，核與規定相符，聲請人主張上開評估標準紀
    錄表關於此部分所載之分數有誤云云，容有誤會。
  ⒉另聲請人主張：上開高雄戒治所附設觀察勒戒所函附「有無
    繼續施用毒品傾向證明書」及「有無繼續施用毒品傾向評估
    標準紀錄表」之「使用方式」記載「有注射使用（10分）」
    （即加計10分）有誤。查：
  ⑴聲請人「本次」勒戒所施用之毒品為甲基安非他命，且係以
    「燒烤吸食煙霧」方式為之，並非「注射方式使用」，此有
    臺灣高雄地方法院109年度毒聲字第640號裁定在卷可憑（即
    聲請人之本件觀察、勒戒裁定），依「有無繼續施用毒品傾
    向評估標準-評分說明手冊」規定，所謂「(2)臨床評估：…1
    -3使用方式（有注射使用）」，係「以本件勒戒之毒品為準
    」，今聲請人本件勒戒之毒品既非以「注射」方式為之，揆
    諸上開說明，即不應加計「有注射使用10分」。因此，高雄
    戒治所就本件聲請人之「靜態因子得分合計51分，動態因子
    得分合計16分，兩者總分合計為67分」，而評定為「有繼續
    施用毒品傾向」，其中「⑵臨床評估：1-3使用方式：有注射
    使用，得分為10分(上限10分)」部分應予扣除，原總分67分
    經扣除10分後為57分，故聲請人主張上開評估標準紀 錄表
    所載分數有誤，應屬可採。
  ⑵又經本院向高雄戒治所附設觀察勒戒所函詢：「本件聲請人
    經扣除上開『有注射使用-10分』後，是否仍應評定為『有繼續
    施用毒品傾向』？」經該所覆以：「…嗣經醫師審酌後予減除
    10分，惟該員（即聲請人）111年1月14日於觀察勒戒期間有
    違規事項，故其前科紀錄與行為表現第5項所內行為表現分
    數由2分變更為15分，總分重新合計為70分」，有該所111年
    3月22日高戒所衛字第11100006530號函附受處分人蔣濬宇更
    正後「有無繼續施用毒品傾向」證明書及標準紀錄表、觀察
    勒戒治療記錄及懲罰報告表影本、觀察勒戒40日作業流程表
    在卷可參（見本院卷第43至64頁），足認上開原評分標準紀
    錄表及有無繼續施用毒品傾向證明書關於「靜態因子得分合
    計51分，動態因子得分合計16分，兩者總分合計為67分，經
    評定為有繼續施用毒品傾向」之記載，確與事實不符。
  ⑶然經本院向高雄戒治所附設觀察勒戒所函知（先電知）本件
    有上述之疑義後，經該所重新評估並予以減（扣）除上開「
    有注射使用-10分」之10分後，茲因聲請人另有於111年1月1
    4日即觀察勒戒期間內（按：依臺灣高等法院被告前案紀錄
    表記載為110年12月13日至111年1月27日），在所內出手毆
    打其他收容人之違規事項（按：聲請人於本院亦坦認有此違
    規事實，見本院卷第76頁），故其前科紀錄與行為表現第5
    項「所內行為表現」分數由2分（即持續於所內抽菸）變更
    為15分（即打架之暴力重度違規15分及持續於所內抽菸2分
    ，最高上限15分 ），則本件經該所重新評估後，聲請人之
    總分應更正為70分（即「靜態因子得分由合計51分調降為41
    分」，「動態因子得分由合計16分調升為19分」，「兩者總
    分由合計67分調整為70分」），重新評定結果仍維持有繼續
    施用毒品傾向之認定，聲請人仍應入戒治處所施以強制戒治
    。
四、綜上所述，臺灣高雄地方法院以聲請人有繼續施用毒品傾向
    ，依檢察官聲請，裁定令聲請人入戒治處所強制戒治，其期
    間為6個月以上，至無繼續強制戒治之必要為止，但最長不
    得逾1年，並經本院111年度毒抗字第90號駁回聲請人抗告之
    裁定，所憑之原評估標準紀錄表等資料之部分內容雖有錯 
    誤（即不應加計有注射使用-10分部分），惟本件經高雄戒
    治所附設觀察勒戒所重新評估後，因聲請人另有上述違規情
    事，致其前科紀錄與行為表現第5項「所內行為表現」分數
    由2分變更為15分，總分由67分更正為70分，仍評定為有繼
    續施用毒品傾向，而應施以強制戒治，足徵本件並無因發現
    確實之新證據足認聲請人應不施以強制戒治甚明。從而，聲
    請人對原裁定聲請重新審理，並不符合毒品危害防制條例第
    20條之1第1項第5款之規定，本件聲請重新審理為無理由，
    應予駁回。
據上論結，應依毒品危害防制條例第20條之1第4項前段，裁定如
主文。
中　　華　　民　　國　　111 　年　　3 　　月　　30　　日
                  刑事第五庭    審判長法  官  簡志瑩
                                      法  官  陳美燕
                                      法  官  唐照明
以上正本證明與原本無異。
不得抗告。
中　　華　　民　　國　　111 　年　　3 　　月　　30　　日
                                      書記官  梁雅華